【裁判字號】    96,易,3817
【裁判日期】    970131
【裁判案由】    毒品危害防制條例
【裁判全文】
臺灣板橋地方法院刑事判決              96年度易字第3817號
公  訴  人  臺灣板橋地方法院檢察署檢察官
被      告  甲○○
上列被告因毒品危害防制條例案件，經檢察官提起公訴（96年度
毒偵字第6557號），被告於準備程序中對被訴之事實為有罪陳述
，本院裁定行簡式審判程序，並判決如下：
    主    文
甲○○施用第二級毒品，累犯，處有期徒刑捌月；減為有期徒刑
肆月，如易科罰金，以新臺幣壹仟元折算壹日，扣案吸食器陸支
沒收。
    事    實
一、甲○○前於民國89年間因施用第二級毒品案件，經本院以89
    年度毒聲字第249 號裁定送勒戒處所觀察、勒戒後，認無繼
    續施用毒品傾向，由臺灣板橋地方法院檢察署檢察官以88年
    度毒偵字第2793號、89年度毒偵字第911 號為不起訴處分確
    定；復於89年間，因施用第二級毒品案件，除經本院以89年
    度毒聲字第5503號裁定送勒戒處所觀察、勒戒後，因認有繼
    續施用毒品傾向，再由本院以89年度毒聲字第5793號裁定令
    入戒治處所施以強制戒治1 年（嗣經停止戒治付保護管束及
    撤銷停止戒治），迄91年2 月25日戒治期滿外，其二犯施用
    第二級毒品安非他命犯行，上訴後並經臺灣高等法院以90年
    度上易字第3953號判決判處有期徒刑6 月確定；又於90年間
    ，因施用毒品案件，經本院以91年度易字第925 號判決判處
    有期徒刑8 月確定，前開2 案所處有期徒刑，後經本院以91
    年度聲字第2572號裁定應執行有期徒刑1 年確定，於92年7
    月19日執行完畢；復於92年間，因三犯施用毒品案件，經本
    院以92年度毒聲字第1373號裁定令入戒治處所施以強制戒治
    1 年，93年1 月9 日因毒品危害防制條例修正出所，併接續
    執行該次施用毒品犯行，由本院以92年度易字第1774號判決
    判處之有期徒刑8 月，於93年10月25日縮刑期滿（據此，本
    件構成累犯）；詎其仍不知戒慎，於91年2 月25日強制戒治
    期滿後，5 年內之92年間，復因施用毒品案件，經本院以前
    揭92年度易字第1774號判決判處有期徒刑8 月確定後，另又
    基於施用第二級毒品甲基安非他命之犯意，於96年3 月29日
    晚上某時許，在位於臺北縣土城市○○街23巷8 號3 樓住處
    內，以將甲基安非他命置於玻璃球內燒烤後吸食煙氣之方式
    ，施用甲基安非他命1 次，嗣於96年4 月3 日16時30分許，
    在前址住處為警持搜索票查獲，並扣得其所有供本件施用第
    二級毒品甲基安非他命所用之吸食器6 支暨與其本件犯罪無
    關之內含殘渣不明、量微無法秤重之殘渣袋1 包。
二、案經臺北市政府警察局移送台灣士林地方法院檢察署呈請台
    灣高等法院檢察署檢察長令轉臺灣板橋地方法院檢察署檢察
    官偵查後起訴。
    理    由
一、認定犯罪事實所憑之證據及理由：
(一)、訊據被告對其在上揭時、地施用第二級毒品甲基安非他命之
    事實，於本院審理中自白不諱，而其為警查獲時，同意接受
    採尿，其尿液檢體經警送驗後，呈甲基安非他命陽性反應乙
    節，亦有臺北市政府警察局偵辦毒品案件尿液檢體委驗單、
    臺灣尖端先進生技醫藥股份有限公司於96年4 月13日所出具
    之濫用藥物檢驗報告等附於偵查卷足憑（見台灣士林地方法
    院檢察署96年度毒偵字第870 號偵查卷第44、47頁）；此外
    ，並有被告所有供本件施用甲基安非他命所用之吸食器6 支
    扣案為憑，足徵被告前開自白應與事實相符，可以採信。
(二)、次按毒品危害防制條例第23條之修正理由略為：受觀察、勒
    戒人或受強制戒治執行完畢釋放後5 年內再犯者，其再犯率
    甚高，原據以實施之觀察、勒戒及強制戒治既已無法收取其
    實效，爰施以刑事處遇…」。依上揭立法理由觀之，修正毒
    品危害防制條例就施用毒品者，祇於「初犯」及「5 年後再
    犯」2 種情形，有其追訴條件之限制，即須於初犯經觀察、
    勒戒或強制戒治釋放後，5 年內均無施用毒品之行為，始能
    認其前所實施之觀察、勒戒或強制戒治已足遮斷毒癮，而得
    於5 年後再犯時，再予適用初犯之規定，重行觀察、勒戒等
    程序。倘5 年內已經再犯，被依法追訴處罰，縱其第3 次（
    或第3 次以上）施用毒品之時間在初犯釋放5 年以後，即與
    「5 年後再犯」之情形有別；且因已於「5 年內再犯」，顯
    見其再犯率甚高，原實施觀察、勒戒或強制戒治，已無法收
    其實效，而無5 年戒斷期之存在，自無再經觀察、勒戒及強
    制戒治之必要，應得逕行追訴處罰。最高法院95年度臺非字
    第59號、95年度臺非字第65號判決意旨可供參照。據此，被
    告前於89年間因施用第二級毒品案件，經本院以89年度毒聲
    字第249 號裁定送勒戒處所觀察、勒戒後，認無繼續施用毒
    品傾向，由臺灣板橋地方法院檢察署檢察官以88年度毒偵字
    第2793號、89年度毒偵字第911 號為不起訴處分確定；復於
    89年間，因施用第二級毒品案件，除經本院以89年度毒聲字
    第5503號裁定送勒戒處所觀察、勒戒後，因認有繼續施用毒
    品傾向，再由本院以89年度毒聲字第5793號裁定令入戒治處
    所施以強制戒治1 年（嗣經停止戒治付保護管束及撤銷停止
    戒治），迄91年2 月25日戒治期滿外，其二犯施用第二級毒
    品安非他命犯行，上訴後並經臺灣高等法院以90年度上易字
    第3953號判決判處有期徒刑6 月確定；又於90年間，因施用
    毒品案件，經本院以91年度易字第925 號判決判處有期徒刑
    8 月確定，前開2 案所處有期徒刑，後經本院以91年度聲字
    第2572號裁定應執行有期徒刑1 年確定，於92年7 月19日執
    行完畢；復於92年間，因三犯施用毒品案件，經本院以92年
    度毒聲字第1373號裁定令入戒治處所施以強制戒治1 年，93
    年1 月9 日因毒品危害防制條例修正出所，併接續執行該次
    施用毒品犯行，由本院以92年度易字第1774號判決判處之有
    期徒刑8 月，於93年10月25日縮刑期滿等情，有本院92年度
    易字第1774號判決、臺灣高等法院被告前案紀錄表等在卷可
    稽，是雖被告前自91年2 月25日戒治期滿，距為本案施用毒
    品犯行時已相隔5 年以上，然揆諸前揭說明，被告於91年2
    月25日戒治期滿5 年以內之92年間，仍因有施用毒品犯行，
    經本院以前揭92年度易字第1774號判決判處罪刑確定，且被
    告本件施用毒品犯行距其前次之92年間施用毒品犯行，2 者
    亦相隔不到5 年，顯見被告之再犯率甚高，原所實施強制戒
    治，已無法收其實效，而無5 年戒斷期之存在，其本件施用
    毒品犯行自無再經觀察勒戒、強制戒治之必要，應逕予論罪
    科刑。綜上，本件事證已明，被告犯行堪以認定。
二、應適用之法律、科刑審酌事由、沒收物之處理：
(一)、核被告所為，係犯毒品危害防制條例第10條第2 項之施用第
    二級毒品罪，其施用毒品前持有毒品行為，為其後施用之高
    度行為所吸收，不另論罪。又其於89年間因施用第二級毒品
    案件，經本院以89年度毒聲字第249 號裁定送勒戒處所觀察
    、勒戒後，認無繼續施用毒品傾向，由臺灣板橋地方法院檢
    察署檢察官以88年度毒偵字第2793號、89年度毒偵字第911
    號為不起訴處分確定；復於89年間，因施用第二級毒品案件
    ，除經本院以89年度毒聲字第5503號裁定送勒戒處所觀察、
    勒戒後，因認有繼續施用毒品傾向，再由本院以89年度毒聲
    字第5793號裁定令入戒治處所施以強制戒治1 年（嗣經停止
    戒治付保護管束及撤銷停止戒治），迄91年2 月25日戒治期
    滿外，其二犯施用第二級毒品安非他命犯行，並經臺灣高等
    法院以90年度上易字第3953號判決判處有期徒刑6 月確定；
    又於90年間，因施用毒品案件，經本院以91年度易字第925
    號判決判處有期徒刑8 月確定，前開2 案所處有期徒刑，後
    經本院以91年度聲字第2572號裁定應執行有期徒刑1 年確定
    ，於92年7 月19日執行完畢；復於92年間，因三犯施用毒品
    案件，經本院以92年度毒聲字第1373號裁定令入戒治處所施
    以強制戒治1 年，93年1 月9 日因毒品危害防制條例修正出
    所，併接續執行該次施用毒品犯行，由本院以92年度易字第
    1774號判決判處之有期徒刑8 月，於93年10月25日縮刑期滿
    等情，有前揭臺灣高等法院被告前案紀錄表附卷可憑，是其
    於有期徒刑執行完畢後，5 年以內，故意再犯本件有期徒刑
    以上之罪，為累犯，就其前開所犯之罪，應依刑法第47條第
    1 項規定，加重其刑。
(二)、爰審酌被告曾因施用毒品犯行受觀察勒戒、強制戒治及刑罰
    執行，仍不知悛悔，復犯本件之罪，惟犯後坦承犯行，態度
    良好，並兼衡其犯罪之動機、目的等一切情狀，量處如主文
    所示之刑，以示儆懲。又中華民國96年罪犯減刑條例業經立
    法院制定，並經總統於96年7 月4 日公布，自96年7 月16日
    起生效，被告本件犯行之犯罪時間係在96年4 月24日以前，
    合於上開減刑條例第2 條第1 項第3 款之規定，且非同條例
    第3 條所定不得減刑之罪，是就其前開所犯之罪，併依上開
    減刑條例規定，減其二分之一之刑期，併諭知如易科罰金之
    折算標準，附此敘明。
(三)、扣案吸食器6 支，係被告所有供其犯本件施用第二級毒品甲
    基安非他命所用之物，爰依刑法第38條第1 項第2 款規定宣
    告沒收。至扣案殘渣袋1 包，其內含殘渣究為何物，並無任
    何鑑定報告附卷，即屬成分不詳，無從認定與被告本件施用
    甲基安非他命犯行間之關聯性，爰不宣告沒收或銷燬之，附
    此敘明。
據上論斷，應依刑事訴訟法第273 條之1 第1 項、299 條第1 項
前段，毒品危害防制條例第10條第2 項，刑法第11條前段、第47
條第1 項、第41條第1 項前段、第38條第1 項第2 款，中華民國
96年罪犯減刑條例第2 條第1 項第3 款、第7 條、第9 條，判決
如主文。
本案經檢察官郭季青到庭執行職務。
中    華    民    國    97    年    1    月    31     日
                  刑事第十九庭法  官  陳明偉
以上正本證明與原本無異
如不服本判決應於送達後10日內附理由向本院提出上訴狀
                              書記官  強梅芳
中    華    民    國    97    年    1     月    31    日
附錄本案論罪科刑法條全文：
毒品危害防制條例第十條
施用第一級毒品者，處六月以上五年以下有期徒刑。
施用第二級毒品者，處三年以下有期徒刑。


司法院資訊處製作；財團法人民間司法改革基金會備份。
